臺灣高等法院民事判決
109年度再易字第23號
再 審原 告  劉季平
再 審被 告  遠雄建設事業股份有限公司

法定代理人  趙文嘉

上列當事人間返還管理費等事件，再審原告對於中華民國109年2
月11日本院108年度上易字第783號確定判決提起再審之訴，本院
判決如下：
    主  文
再審之訴駁回。
再審訴訟費用由再審原告負擔。
    事實及理由
一、按再審之訴，應於30日之不變期間內提起；前項期間，自判
    決確定時起算，判決於送達前確定者，自送達時起算，民事
    訴訟法第500條第1項、第2項前段定有明文。再審原告就本
    院108年度上易字第783號判決（下稱原確定判決）提起再審
    ，該判決之訴訟標的金額未逾新臺幣（下同）150萬元，為
    不得上訴第三審法院之事件，而於民國109年2月11日宣示時
    確定。再審原告於109年2月17日收受原確定判決之送達，有
    本院民事書記官辦案進行簿可稽（本院卷第34頁），其先後
    於同年3月6日、9日，分別以民事訴訟法第496條第1項第1款
    、第497條規定提起本件再審之訴（本院卷第3、23頁），未
    逾30日之不變期間，合先敘明。
二、再審原告主張：伊訴請再審被告及遠雄人壽保險事業股份有
    限公司（下稱遠雄人壽）就門牌號碼臺北市○○區○○街00號14
    樓房屋及坐落基地（下稱系爭房地）之買賣契約減少價金事
    件（下稱系爭事件），經臺灣士林地方法院於106年6月22日
    以106年度移調字第46號成立調解（下稱系爭調解)，原確定
    判決認再審被告與遠雄人壽應連帶給付伊8,827萬5,200元，
    除買賣價金8,488萬元，尚包括再審被告以105年7月20日遠
    建字第1050363號函（下稱系爭函文）同意補貼依該買賣價
    金計算之利息339萬5,200元，將系爭調解記載「其餘請求拋
    棄」解為伊本於系爭房地買賣契約所生之其餘請求均拋棄。
    惟系爭函文係伊起訴前協商消費爭議時，再審被告依臺北市
    政府消費者保護官105年7月7日105消官字第07083號函（下
    稱消保官函文）指示作成，該次協商既未成立，當事人間所
    為之陳述或讓步，均不得於本案訴訟中採為判決之基礎，原
    確定判決適用民事訴訟法第422條規定顯有錯誤。另原確定
    判決誤植系爭函文日期為105年7月2日，與消保官函文之時
    序前後有別，誤解事實及因果關係，即就足影響於判決之重
    要證據漏未斟酌。又伊預繳之管理費乃預約給付，非買賣價
    金之一部，亦與買賣標的無涉，非系爭調解中欲解決之爭點
    ，則系爭房地之買賣契約既經系爭調解合意解除，再審被告
    自應返還已受領之管理費8萬4,435元，並給付損害額5倍之
    懲罰性賠償金42萬2,175元。爰依民事訴訟法第496條第1項
    第1款及第497條規定，提起再審之訴，並聲明：㈠原確定判
    決廢棄。㈡再審被告應給付再審原告8萬4,435元，及自106年
    7月25日起至清償日止，按年息5%計算之利息，㈢再審被告應
    給付再審原告42萬2,175元之懲罰性賠償金等語。
三、按判決適用法規顯有錯誤者，得以再審之訴對於確定終局判
    決聲明不服，民事訴訟法第496條第1項第1款定有明文。所
    謂適用法規顯有錯誤者，係指確定判決所適用之法規顯然不
    合於法律規定，或與司法院現尚有效及大法官會議之解釋顯
    然違反，及確定判決消極的不適用法規，顯然影響裁判者而
    言。並不包括判決理由矛盾、理由不備、取捨證據及認定事
    實之情形在內。惟民事訴訟法第422條係規定：調解程序中
    ，調解委員或法官所為之勸導及當事人所為之陳述或讓步，
    於調解不成立後之本案訴訟，固不得採為裁判之基礎，縱認
    系爭函文為再審被告於105年間在臺北市政府與再審原告進
    行消費爭議協商過程中作成，該次協商並未成立，但再審原
    告事後就該消費爭議提起系爭事件，再審被告提出系爭函文
    ，兩造及遠雄人壽於106年6月22日成立系爭調解，三方同意
    解約，再審被告及遠雄人壽連帶給付買賣價金及系爭函文之
    補貼利息，扣除銀行貸款後，將餘額交付再審原告，再審原
    告則返還系爭房地，並拋棄其餘請求。可見系爭函文係系爭
    調解程序之證據資料，原確定判決認再審被告給付數額包含
    系爭函文之補貼利息在內，自無違反民事訴訟法第422條之
    規定。再審原告主張原確定判決以系爭函文為判斷依據，適
    用民事訴訟法第422條規定顯有錯誤，有民事訴訟法第496條
    第1項第1款之再審事由云云，即無可採。至再審原告另稱訴
    訟法上和解之效力與確定判決效力相同，原確定判決竟稱「
    當事人為訴訟上和解或調解，就訴訟標的以外之事項成立互
    相讓步、終止爭執之合意者，無與確定判決有同一之效力」
    ，理由矛盾，當然違背法令云云，而理由矛盾雖屬民事訴訟
    法第469條第6款規定上訴第三審之違背法令事由(再審原告
    誤植為同法第468條），惟非屬同法第496條第1項第1款之再
    審事由，則再審原告執此主張原確定判決有第496條第1項第
    1款之再審事由，自無可取。
四、次按不得上訴於第三審法院之事件，其經第二審確定之判決
    ，就足以影響於判決之重要證物漏未斟酌者，得為再審事由
    ，固為民事訴訟法第497條前段所明定。惟所謂之重要證物
    漏未斟酌，係指前訴訟程序第二審言詞辯論終結前，已經存
    在並已為聲明之證據，而第二審並未認為不必要，竟忽略而
    未予調查，或雖調查而未就其調查之結果說明其取捨之理由
    而言。如已在確定判決理由中說明不為調查或取捨之理由，
    即屬已加以斟酌，即不得據為再審事由。再審原告主張原確
    定判決誤植系爭函文之日期，誤解事實及因果關係，即就足
    影響於判決之重要證據漏未斟酌云云。惟查，原確定判決係
    以系爭函文之記載，認定系爭調解約定再審被告應給付之金
    額，除買賣價金外，尚包括再審被告另同意給付按買賣價金
    計算之法定遲延利息，再審被告係為一次性解決系爭房地買
    賣紛爭，方同意於返還買賣價金外，另給補貼利息，再參酌
    再審原告依系爭調解交付房屋時，所出具之交屋收據，載明
    再審被告預收管理費不另退費等語，進而認定系爭調解筆錄
    記載「其餘請求拋棄」，應解為再審原告本於系爭房地買賣
    契約所生之其餘請求均拋棄。則原確定判決並無漏未斟酌系
    爭函文，縱誤植系爭函文之日期，在消保官函文作成之前，
    亦不影響原確定判決所為上開認定，再審原告主張原確定判
    決誤解事實及因果關係，即就足影響於判決之重要證據漏未
    斟酌，有民事訴訟法第497條之再審事由云云，亦無足取。
五、綜上所述，本件再審原告主張原確定判決有民事訴訟法第49
    6條第1項第1款、第497條規定之再審事由云云，顯無理由，
    爰不經言詞辯論，逕以判決駁回。
六、據上論結，本件再審之訴顯無理由，依民事訴訟法第502條
    第2項、第78條，判決如主文。
中　　華　　民　　國　　109 　年　　6 　　月　　4 　　日
                  民事第四庭 
                      審判長法　官  傅中樂
                            法　官  管靜怡
                            法　官  周祖民
正本係照原本作成。
不得上訴。
中　　華　　民　　國　　109 　年　　6 　　月　　4 　　日
　　　　　　　　　　　　　
　　　　　　　　　　　　　  書記官  劉文珠